臺灣高雄地方法院刑事判決　　　　　　 100年度易字第1413號
公　訴　人　臺灣高雄地方法院檢察署檢察官
被　　　告　孫清風
上列被告因家暴傷害案件，經檢察官提起公訴（100 年度偵字第
16011 號），本院判決如下：
    主  文
孫清風傷害人之身體，處拘役肆拾日，如易科罰金，以新臺幣壹
仟元折算壹日；又傷害人之身體，處拘役伍拾伍日，如易科罰金
，以新臺幣壹仟元折算壹日。應執行拘役玖拾日，如易科罰金，
以新臺幣壹仟元折算壹日。
    事  實
一、孫清風與孫郭秀花係夫妻，兩人間具有家庭暴力防治法第3
    條第1 款所定之家庭成員關係。孫清風於民國100 年3 月20
    日上午11時許，在渠等當時共同居住之高雄市○○區○○路
    中興巷17號住處，因金錢問題與孫郭秀花發生爭執，竟基於
    傷害之故意，將孫郭秀花推倒在地，徒手將孫郭秀花頭部及
    頸部來回轉動，造成孫郭秀花受有頭部5x5 公分挫傷伴擦傷
    、頸部5x0.5  公分、3x0.5 公分擦傷及抓傷、上前胸2x0.5
    公分擦傷及擦抓傷等傷害。孫清風另基於傷害之故意，於
    100 年4 月25日凌晨2 時許，在上址以腳踹踢孫郭秀花之下
    體，見孫郭秀花持電話欲報警，復將孫郭秀花手中之話筒搶
    走，持話筒接續毆打孫郭秀花之頭部、背部，孫郭秀花因而
    被打倒在地，並受有陰部挫傷、右耳下5x4 公分之紅腫瘀青
    、後枕部5x5 公分之紅腫、腹部1x1  公分瘀青、左上臂3x2
    、3x1 公分瘀青等傷害。
二、案經孫郭秀花訴由高雄市政府警察岡山分局移送臺灣高雄地
    方法院檢察署檢察官偵查起訴。
    理  由
壹、證據能力部分
一、證人即告訴人孫郭秀花於警詢中之指述
    按被告以外之人於審判外之言詞或書面陳述，除法律有規定
    者外，不得作為證據，刑事訴訟法第159 條第1 項定有明文
    。查證人即告訴人孫郭秀花於警詢中指述之證據能力，業經
    被告孫清風於本院100 年9 月9 日準備程序中聲明異議，另
    查無合於刑事訴訟法第159 條之1 至159 條之4 所定傳聞證
    據得為證據之例外情形，是依刑事訴訟法第159 條第1 項之
    規定，應認證人孫郭秀花於警詢中之證述並無證據能力。
二、證人孫郭秀花於偵查中之證詞
    按被告以外之人於偵查中向檢察官所為之陳述，除顯有不可
    信之情況者外，得為證據，刑事訴訟法第159 條之1 第2 項
    定有明文，此為傳聞法則之例外。查證人孫郭秀花於偵查中
    具結所為之證詞，並無顯不可信之情況，本屬有證據能力之
    證據，且證人孫郭秀花於本院審理中，復以證人身分到庭具
    結而為陳述，並接受交互詰問，而完足為合法調查之證據，
    是證人孫郭秀花於偵查中之證述，應得採為本案之證據（最
    高法院96年度台上字第4064號判決意旨可資參照）。
三、除前述證人孫郭秀花於警詢、偵查中之陳述外，本判決後開
    所引用被告以外之人於審判外之陳述（包括書面陳述），固
    亦屬傳聞證據，惟公訴人及被告就該等審判外陳述之證據能
    力，於本院100 年9 月9 日準備程序中均表示不予爭執，且
    迄於本案言詞辯論終結前均未再聲明異議。本院審酌該等證
    據資料製作時之情況，並無違法不當及證明力明顯過低之瑕
    疵，亦認為以之作為證據應屬適當，依刑事訴訟法第159 條
    之5 規定，認該等證據資料均有證據能力。
貳、認定本案犯罪事實之證據及理由
一、訊據被告否認有何前述2 次傷害之犯行，辯稱：100 年3 月
    20日當天伊並未傷害孫郭秀花，亦未與孫郭秀花吵架，孫郭
    秀花如何受傷伊不知道。100 年4 月25日這次，是因為伊帶
    孫郭秀花去休閒釣魚場釣魚，孫郭秀花喝酒後開始鬧，且在
    塑膠椅上坐不穩，自己從椅子上摔下來而受傷，伊並未傷害
    孫郭秀花等語。
二、經查：
(一)、前揭犯罪事實，業經證人即告訴人孫郭秀花於偵查及本院審
    理中具結證稱：100 年3 月20日上午11時許，在伊與被告共
    同居住之中興巷住處，伊要跟被告拿100 元，被告不給伊，
    伊就當被告的面從被告的口袋拿，被告說伊拿了他7 、8 千
    元，伊說沒有，被告就把伊推倒在地上，把伊的頭及脖子在
    地上轉來轉去，伊被被告轉到無力，伊就叫伊二兒子下樓，
    伊二兒子下樓梯時，伊躺在地上喊救命，之後伊趁著伊二兒
    子與被告講話時，跑到派出所報案，警察有幫伊叫救護車。
    100 年4 月24日，伊兒子從釣魚場載伊回家，25日凌晨2 點
    ，被告在家中用腳踹伊的下體兩下，之後出去要拿滅火器打
    伊，伊假裝打電話報警，被告就進來把電話線扯掉，把話筒
    搶走，用話筒一直打伊的頭部、背部，說要給伊死，當時伊
    被打得倒在地上，被告說要把伊滅屍，伊打另一支電話報警
    ，不到5 分鐘後警察就來了，警察有幫伊叫救護車等語歷歷
    （見偵查卷第25頁、第26頁、本院100 年度易字第1413號卷
    第30頁至第32頁），經核其先後所述大致相符，且有話筒照
    片1 張及警員職務報告1 紙附卷可稽。又告訴人孫郭秀花於
    100 年3 月20日及100 年4 月25日至醫院驗傷，分別受有如
    事實欄所載傷害之事實，有義大醫院受理家庭暴力事件驗傷
    診斷書2 紙在卷為憑，稽以該2 份診斷證明書上所載告訴人
    孫郭秀花受傷部位及傷勢，俱與告訴人孫郭秀花指述遭被告
    傷害之情節相合；且觀以該診斷證明書之驗傷時間，足知告
    訴人孫郭秀花係於100 年3 月20日上午11時許及100 年4 月
    25日凌晨2 時許遭毆打後，旋分別於100 年3 月20日中午12
    時45分及100 年4 月25日凌晨3 時3 分，前往義大醫院接受
    診療及驗傷，亦可徵告訴人孫郭秀花對被告所為上開指述，
    應非虛捏，堪予採信。
(二)、被告雖以前詞置辯，然告訴人孫郭秀花於100 年4 月25日下
    午在釣魚場內，並未因酒醉而自椅子上摔傷乙節，業經證人
    孫郭秀花於本院審理中證述無誤，且參佐告訴人孫郭秀花於
    100 年4 月25日驗傷時，係受有陰部挫傷、右耳下5x4 公分
    之紅腫瘀青、後枕部5x5 公分之紅腫、腹部1x1 公分瘀青、
    左上臂3x2 、3x1 公分瘀青等傷害，其傷勢非僅分散位於身
    體不同部位，且各處之傷痕亦未盡相同，倘若告訴人孫郭秀
    花僅係單純自椅子上跌落於地，其傷勢自不致若此。又本院
    依職權函詢為告訴人孫郭秀花診斷傷勢之義大醫院，亦同認
    告訴人孫郭秀花前述傷勢，應非係跌倒所造成，此有該院
    100 年10月26日義大醫院字第10001813號函附卷可考。況告
    訴人孫郭秀花倘於100 年4 月24日下午在釣魚場即已跌倒受
    傷，何以告訴人孫郭秀花或被告均未請渠等之兒子先行護送
    告訴人孫郭秀花前往就醫，反先由渠等之子載送告訴人孫郭
    秀花回家，告訴人孫郭秀花始又於100 年4 月25日凌晨報警
    ，並於該日凌晨3 時許搭乘救護車至醫院驗傷，凡此俱徵告
    訴人孫郭秀花前開指述，方與實情相符，被告所辯則係事後
    卸責之詞，不足採信。
(三)、綜前，本件事證明確，被告犯行洵堪認定。
參、按家庭暴力者，謂家庭成員間實施身體或精神上不法侵害之
    行為；又家庭暴力罪者，謂家庭成員間故意實施家庭暴力行
    為而成立其他法律所規定之犯罪，家庭暴力防治法第2 條第
    1 款、第2 款分別定有明文。查被告與告訴人孫郭秀花為夫
    妻，有被告之個人基本資料1 紙在卷可佐，其2 人間具有家
    庭暴力防治法第3 條第1 款所定之家庭成員關係。核被告所
    為，係犯刑法第277 條第1 項之傷害罪。本件因屬被告對於
    家庭成員故意實施身體不法侵害之行為，自該當家庭暴力防
    治法所稱之家庭暴力罪；惟因家庭暴力防治法對於家庭暴力
    罪並無科處刑罰之規定，是以僅依刑法上述規定予以論罪科
    刑即可。被告先後2 次傷害犯行，犯意各別，行為分殊，應
    予分論併罰。爰審酌被告與告訴人孫郭秀花為夫妻，不思配
    偶間應相互尊重，理性溝通，僅因細故即濫用暴力毆打告訴
    人孫郭秀花，事後一再飾詞圖卸，未見悔意，且迄今未能與
    告訴人孫郭秀花達成和解以取得其宥恕，兼衡其素行、生活
    狀況、犯罪之手段、情節、告訴人之傷勢程度等一切情狀，
    分別量處如主文所示之刑及均諭知易科罰金之折算標準，並
    定其應執行之刑及執行刑易科罰金之折算標準，以資懲儆。
據上論斷，應依刑事訴訟法第299 條第1 項前段，刑法第277 條
第1 項、第41條第1 項前段、第51條第6 款，刑法施行法第1 條
之1 第1 項、第2 項前段，判決如主文。
本案經檢察官錢義達到庭執行職務。
中    華    民    國  100     年    11    月    10    日
                  刑事第七庭    法  官  吳佳穎
以上正本證明與原本無異。
如不服本判決應於收受送達後10日內向本院提出上訴書狀，並應
敘述具體理由；如未敘述上訴理由者，應於上訴期間屆滿後20日
內向本院補提理由書（均須按他造當事人之人數附繕本）「切勿
逕送上級法院」。
中    華    民    國  100     年    11    月    10    日
                                書記官  黃淑菁
附錄犯罪科刑法條：
中華民國刑法第277條（普通傷害罪）
傷害人之身體或健康者，處 3 年以下有期徒刑、拘役或 1 千元
以下罰金。
犯前項之罪因而致人於死者，處無期徒刑或 7 年以上有期徒刑；
致重傷者，處3年以上10年以下有期徒刑。